臺灣臺中地方法院刑事判決　96年度易字第3349號
公　訴　人　臺灣臺中地方法院檢察署檢察官
被　　　告　乙○○
選任辯護人　林瓊嘉律師
上列被告因業務侵占案件，經檢察官提起公訴（96年度偵字第11
961號），本院判決如下：
    主    文
乙○○無罪。
    理    由
一、公訴意旨略以：被告乙○○與甲○○（原名王建平）向有金
    錢往來，雙方對於甲○○前積欠被告乙○○之債務是否已完
    全清償乙事有所爭執。緣甲○○所經營之漢騰開發有限公司
    （嗣更名為閤桀不動產經紀業有限公司，以下分別簡稱為漢
    騰公司、閤桀公司）於民國九十五年九月間，受託仲介買賣
    臺中市○區○○○段一四九之四六地號、一四九之四七地號
    及一四九之二六七地號等三筆土地，並委請被告乙○○擔任
    土地代書，處理買賣雙方土地過戶等事宜，詎料被告乙○○
    竟利用其擔任土地代書之業務上機會，於收受買方林昇昌、
    賣方蓋國建、王寶玉、陳沛錚、賴麗貞及徐明弘等人之仲介
    服務費共計新臺幣（下同）四十三萬一千元後，僅將其中二
    十一萬五千元仲介服務費給付仲介業務員丙○，餘款二十一
    萬六千元，連同其代書費等款項共三十六萬四千元，則私自
    於九十五年十二月二十九日存入其以全懋開發有限公司名義
    ，設在兆豐國際商業銀行臺中分行之帳號00000000
    000號之帳戶內，拒不交還漢騰公司。嗣因漢騰公司遲未
    收受上開仲介費，經詢問丙○後始得悉上情。因認被告涉犯
    刑法第三百三十六條第二項之業務侵占罪嫌。
二、按犯罪事實應依證據認定之，無證據不得認定犯罪事實；不
    能證明被告犯罪者，應諭知無罪之判決，刑事訴訟法第一百
    五十四條第二項、第三百零一條第一項分別定有明文。又認
    定不利於被告之事實，須依積極證據，苟積極證據不足為不
    利於被告事實之認定時，即應為有利於被告之認定，更不必
    有何有利之證據；認定犯罪事實所憑之證據，雖不以直接證
    據為限，間接證據亦包括在內，然而無論直接或間接證據，
    其為訴訟上之證明，須於通常一般之人均不致有所懷疑，而
    得確信為真實之程度者，始得據為有罪之認定，若其關於被
    告是否犯罪之證明未能達此程度，而有合理性懷疑之存在，
    致使無從形成有罪之確信，根據「罪證有疑，利於被告」之
    證據法則，即不得遽為不利於被告之認定。再事實之認定，
    應憑證據，如未能發現相當證據，或證據不足以證明，自不
    能以推測或擬制之方法，以為裁判之基礎，最高法院分別著
    有三十年上字第八一六號、七十六年臺上字第四九八六號、
    四十年臺上字第八六號判例可資參照。另按告訴人之告訴，
    係以使被告受刑事追訴為目的，難免故予誇大，是其陳述是
    否與事實相符，仍應調查其他證據，以資審認，必被害人所
    述被害情形，無瑕疵可擊，且就其他方面調查，又與事實相
    符，始足據為有罪判決之基礎。最高法院五十二年臺上字第
    一三００號判例、八十一年度臺上字第三五三九號、八十三
    年度臺上字第九八九號裁判復可參照。再按刑法上所謂侵占
    罪，以被侵占之物先有法律或契約上之原因在其持有中者為
    限，否則不能成立侵占罪。最高法院著有五十二年臺上字第
    一四一八號判例可參。又刑法上之侵占罪，係以侵占自己持
    有他人之物為要件，所謂他人之物，乃指有形之動產、不動
    產而言，單純之權利不得為侵占之客體，最高法院七十一年
    臺上字第二三○四號判例意旨參照。而刑法上之侵占罪係以
    意圖為自己或第三人不法之所有，擅自處分自己持有他人所
    有之物，或變易持有之意思為所有之意思而逕為所有人行為
    ，為其成立要件，亦有最高法院九十二年度臺上字第一八二
    一號判決意旨參照。
三、公訴人認被告乙○○犯有上開業務侵占之罪行，係以(一)證人
    即告訴人甲○○（下稱證人甲○○）之指訴：「（問：這張
    債務清償協議書是你簽名的？協議書中第一點以應收取的服
    務費補足是何意？）那是之前簽的，第一點是指說如果我不
    夠還錢的話，仲介交易如果有成交，就由仲介費來折抵。後
    來我沒有辦法還他錢，我們就在九十五年十一月六日寫了轉
    讓同意書把我在美村路一段七一三號之動產轉讓給他來抵債
    。」、「（問：曾打算把漢騰公司轉賣給乙○○？為何？）
    只有動產部份，是為了要抵債，我只有欠乙○○本金一百四
    十萬，利息部份我不清楚，中間我有還他錢，但沒有拿收據
    。」等語；及(二)被告乙○○與證人甲○○於九十五年七月七
    日簽署之債務清償協議書（下稱債務清償協議書）上雖有載
    明：「一、乙方（指證人甲○○）同意每月二十五日前償付
    甲方（指被告乙○○）欠款，甲方則交還同額本票，金額最
    低十萬元，不足額則需補足，以當月或次月應收取之服務費
    補足之。」等文字，惟雙方嗣於九十五年十一月六日重行簽
    署之轉讓同意書（下稱轉讓同意書）則約定：「1.乙方（指
    被告乙○○）歸還甲方（指證人甲○○）本票共計新臺幣肆
    百壹拾玖萬元。2.設備轉讓：三樓以上及甲方所屬私人物品
    除外，其餘歸乙方所有。」顯見雙方對於其間債務，已重行
    約定以設備轉讓方式抵償債務，故被告乙○○於九十五年十
    二月五日收受系爭仲介費時，卻仍以上開債務清償協議書上
    以仲介費抵債之約定為辯，自屬無據。(三)另證人甲○○供稱
    ：「（問：已完全清償積欠乙○○的債務？）當初我們談的
    意思就是這樣，是我太相信他了，沒有把本票拿回來，實際
    上我只欠他一百四十幾萬元。」、「（問：既然如此，為何
    乙○○手上還有你的支票、本票？）因為當初我太相信他，
    他在我們樓上當代書，以前又做過會計，應該不會騙我，所
    以中間我還錢的時侯，只跟他拿回本票的影本，沒有拿回正
    本，另外還有些支票，是我加盟東森，請乙○○幫我開的支
    票，用來繳東森的月費，這些支票都沒有兌現，所以我也沒
    有欠他。」等語，參以被告乙○○於本署偵查中自承：「（
    問：王建平曾打算把漢騰公司的設備轉賣給你抵債？）是，
    當初我們協議公司設備給我，把本票還給他，但債務沒有因
    此完全清償，他還欠我一百多萬元。」、「（問：你與甲○
    ○的債務如何發生？）從八十九年他跟我借錢週轉就有債務
    關係，在上次十一月六日的協議轉讓公司設備及軟體的過程
    中，我沒有告訴證人甲○○他還欠我一百多萬，因為我們二
    人都不想面對這個問題，前後他總共欠我五百多萬元。」等
    語，顯見被告乙○○對於其與證人甲○○間，仍對雙方債務
    是否已完全清償而相互爭執一事有所認識。從而，被告乙○
    ○是否確係基於「保管」上開仲介費之意，而持有上開仲介
    費，已非無疑。(四)再者，買賣雙方所給付之仲介費共為四十
    三萬一千元，當時均由被告乙○○收受後，再給付證人丙○
    所賺取之仲介費二十一萬五千元等情，業經證人丙○於偵查
    中供述明確。是扣除證人丙○所應領取之仲介費後，餘款二
    十一萬六千元為漢騰公司所有，此為被告乙○○收受該仲介
    費時所明知。從而，被告乙○○與證人甲○○就上開以仲介
    費抵債之協議既已重行約定，其自不得擅自以漢騰公司所有
    之仲介費充作證人甲○○私人債務之擔保。(五)雖被告乙○○
    另辯稱：「（問：既然當初是以保管的意思占有這筆仲介費
    ，為何會將支票存入自己的銀行帳戶？）因為那是開公司票
    ，而且其中有部分是我代墊的款項，包含代書費及稅款等，
    他的部分不到二十萬元。」等語，惟被告乙○○若果基於「
    保管」、「擔保債權」之意，持有上開仲介費並將之存入系
    爭銀行帳戶中，則其於該帳戶中所得支用之部分應僅限於仲
    介費以外之個人款項，然查被告乙○○上開設於兆豐國際商
    業銀行臺中分行（下稱兆豐銀行臺中分行）之帳戶於九十五
    年十二月二十九日存入三十六萬四千元後，於九十六年一月
    九日即行轉帳三十六萬元，該帳戶之餘額僅剩三萬四千零四
    十元，嗣於九十六年一月二十二日至同年月二十四日雖有多
    筆款項匯入，惟九十六年一月二十五日復轉出二十六萬元，
    帳戶餘額為三萬三千七百四十元，迄至九十六年四月九日，
    該帳戶餘額僅剩八千九百二十元。故上開帳戶既於九十六年
    一月九日已被轉出三十六萬元，致存款餘額為三萬四千零四
    十元，顯見被告乙○○已動用上開仲介費。故被告乙○○多
    次辯稱：「我存入銀行之後，銀行的帳戶餘額都有高過仲介
    費二十四萬。」云云不足採信，以資論斷。
四、訊據被告乙○○固不否認有於前揭時間，受託仲介買賣臺中
    市○區○○○段一四九之四六地號、一四九之四七地號及一
    四九之二六七地號等三筆土地（下稱本件土地），並擔任土
    地代書，處理買賣雙方土地過戶等事宜，且於處理上揭土地
    過戶事宜後，曾代為收受仲介費，並將之存入其設在兆豐銀
    行臺中分行之帳戶內，惟堅詞否認有何業務侵占之犯行，辯
    稱：因漢騰公司為獨資公司，其負責人為證人甲○○，被告
    乙○○借款予漢騰公司，而證人王芳靜將漢騰公司資產設備
    抵讓給被告乙○○，再將漢騰公司變更名稱閤桀公司，並將
    漢騰公司之客戶資料帶走，並更換法定代理人。被告乙○○
    曾代漢騰公司清償水費、電話費，且發存證信函通知證人王
    芳靜協商。被告乙○○及證人甲○○之債權債務關係，並沒
    有完全結算完畢，故被告乙○○並無侵占之犯意等語。經查
    ：
（一）、證人甲○○與被告乙○○間，確有債權債務關係，乃於
        九十五年七月七日簽署債務清償協議書，並於協議書上
        載明：「乙方（指證人甲○○）同意每月二十五日前償
        付甲方（指被告乙○○）欠款，甲方則交還同額本票，
        金額最低十萬元，不足額則需補足，以當月或次月應收
        取之服務費補足之。」等文字，有上揭債務清償協議書
        在卷可參（見臺灣臺中地方法院檢察署九十六年度他字
        第一一二八號卷，下稱他卷，第三十五頁），並佐以證
        人甲○○於本院審理時證稱：於九十四年中旬時，伊向
        被告乙○○借約一百四十萬元，利息一個月四萬二千元
        ，第一年是以開票方式還被告乙○○，後來到九十二年
        時跳票，伊就拿現金去還，但沒有記下來，當時本金尚
        有一百四十萬元，利息就沒有去算…至於協議書是有，
        是被告乙○○寫給伊簽名的，因為伊自己也有作到業績
        ，故以服務費加以補足，是合理的等語（見本院九十六
        年十一月二十八日審理筆錄第十六頁）。是以，就被告
        乙○○與證人甲○○間之債務，二人已約明若證人甲○
        ○無法清償時，由當月或次月之服務費補足之。故被告
        乙○○基此協議，將仲介費扣留未歸還證人甲○○，其
        是否具侵占犯意，即非無疑。
（二）、另被告乙○○與證人甲○○雖於九十五年十一月六日，
        再簽訂轉讓同意書，其中第三點並約明：「甲方（即證
        人甲○○）所屬存續期間之員工薪資、佣金收入、廠商
        欠費、房租月費、水電、廣告等其它費用，由甲方自行
        處理，與乙方（即被告乙○○）無關」等情（見他卷第
        四十頁）。而就第三點部分，經檢察官當庭質之證人甲
        ○○，其結證稱：指九月至十一月成交之案件，就是算
        伊的，十一月底之前成交都算伊的，伊指的是成交等語
        （見本院九十六年十一月二十八日審理筆錄第十八頁）
        。而針對本件所涉之三筆土地之仲介費，證人甲○○亦
        證稱早於九十五年九月間即知此事，此與證人丙○於本
        院結證稱：九十五年九月時，證人甲○○、被告乙○○
        及伊三人都在場，仲介費是要等尾款辦理好才有，本件
        到九十五年十二月才收到尾款，一方面因被告乙○○是
        代書，二方面因被告乙○○是漢騰公司之新老闆，所以
        伊將仲介費交給被告乙○○等語大致相符（見本院九十
        六年十一月二十八日審理筆錄第二十二頁）。是以，本
        件所涉之仲介費，因土地買賣合意之時間乃在九十五年
        九月間，但因土地登記須歷時一段期間，且往往雙方必
        須等登記完畢後，始會辦理尾款繳交，故本件三筆土地
        於九十五年十二月始完成登記並繳交尾款，則仲介費自
        必須遲至九十五年十二月始發生。從而，對照上揭轉讓
        同意書所載之「甲方之存續期間內」，於本件即發生解
        釋上之爭議。故被告乙○○以其就轉讓同意書之解讀，
        及其主觀上認定債務仍存在乙節，而將上揭仲介費扣留
        並存入銀行帳戶後加以領取，更難謂有侵占之犯意。
（三）、況證人丙○於本院審理時結證稱：九十五年九月時，證
        人甲○○係漢騰公司之老闆，但證人甲○○都沒有處理
        事情，等領錢而已，案子處理到一半有問題的話，證人
        甲○○也沒處理，是伊與被告乙○○處理的…業界都是
        將仲介費交給新的老闆，而漢騰公司新的老闆就是被告
        乙○○，被告乙○○當時有出示其與東森房屋之新簽訂
        加盟合約，伊也知道證人甲○○與東森房屋續約，但遭
        東森房屋拒絕…在伊任職期間，只有本件係在證人甲○
        ○時代簽約，而在被告乙○○時代成交之個案等語（見
        本院九十六年十一月二十八日審理筆錄第十二、十三頁
        ），益徵本件個案，係恰巧位於被告乙○○與證人甲○
        ○間，於漢騰公司業務移交過程中，在證人甲○○為該
        公司負責人時所簽訂，但遲於被告乙○○為該公司負責
        人時才繳交尾款並交付仲介費之個案，故就此個案仲介
        費之歸屬，發生爭議，始生
        本件爭端。從而，在債務歸屬未明之情況下，被告乙○
        ○基於認定己身為債權人之情形下，加以扣留仲介費，
        其無侵占之犯意，更甚明確。
（四）、至於證人甲○○迭稱其就協議書及轉讓同意書均不了解
        ，本件與被告乙○○之債務已消滅，而該仲介費應歸公
        司，不能以個人債務相抵云云。然查，證人甲○○就其
        與被告乙○○之債務，曾聘請律師具狀向被告乙○○求
        償，且漢騰公司原本即有委任律師為法律顧問等情，業
        據證人甲○○於本院審理時證述綦詳等語（見本院九十
        六年十一月二十八日審理筆錄第二十二頁）。故證人甲
        ○○就其法律相關事務，非不知得委任律師為其權利辯
        護，故就本件事關漢騰公司財務營運之移轉，其重要性
        不亞於證人甲○○與被告乙○○間之債務糾紛，且觀之
        協議書及轉讓同意書簽訂之時空背景，乃證人甲○○無
        力償還債務時，冀望藉該協議書及轉讓同意書將所有積
        欠被告乙○○之債務一筆勾銷，其債權額由轉讓同意書
        可徵高達四百一十九萬元之本票，債權額龐大，更不可
        能如證人甲○○所言，在不甚了解契約內容下，遽與被
        告乙○○簽約。再佐以證人甲○○自承將漢騰公司變更
        登記，係為了要另外成立公司等語（見本院九十六年十
        一月二十八日審理筆錄第二十頁），顯然證人甲○○簽
        訂協議書及轉讓同意書時，就上揭文書對證人甲○○不
        利部分（即究竟應移交何物予被告乙○○），有意識地
        加以模糊、遺留疑義空間，以利其另行成立公司。另輔
        以被告乙○○稱：當初有開條件給證人甲○○，只要證
        人甲○○留下來，伊就會本票還給證人甲○○，本票上
        之債務就算清償了，但後來證人甲○○沒有留下，故伊
        仍將大部分之本票歸還證人甲○○，僅留少數之本票等
        語（見本院九十六年十一月二十八日審理筆錄第二十九
        頁）。而證人甲○○亦確未留在漢騰公司，並另行成立
        閤桀公司，且自承轉讓同意書內所載之物，價值並不清
        楚等語（見本院九十六年十一月二十八日審理筆錄第二
        十頁）。而衡之房屋仲介業，重在客戶對仲介公司之信
        任，此由證人甲○○於本院審理時稱光是漢騰公司已使
        用一、二十年之代表號，即價值一百多萬元等語（見本
        院九十六年十一月二十八日審理筆錄第十八頁），及被
        告乙○○上揭希望證人甲○○留下以抵債務等語即可得
        知，顯見被告乙○○簽訂上揭協議書及轉讓同意書之真
        意，當係在證人甲○○願意留下，且移轉重要之客戶資
        料等，才有意免除證人甲○○之全部債務。然證人甲○
        ○亦自承僅將硬體之設備移轉予被告乙○○，而非漢騰
        公司之資產移轉予被告乙○○等語（見本院九十六年十
        一月二十八日審理筆錄第十八頁），足證上揭協議書及
        轉讓同意書之對價，有顯著不相當之處，從而被告乙○
        ○認證人甲○○既未留任漢騰公司，亦未將漢騰公司重
        要客戶資料留存，就其硬體設備價值顯與全部債務消滅
        不相當，況倘真如證人甲○○所言，債務已全然消滅，
        焉有本票仍未向被告乙○○請求歸還之理？故證人甲○
        ○稱債務已完全消滅乙節，其證述顯有瑕疵可指，被告
        乙○○稱證人甲○○之債務尚未消滅，即值採信。從而
        ，本院綜合審酌上揭協議書及轉讓同意書製作之原因，
        及證人甲○○意欲藉此全部抵銷債務之本意但卻未留任
        漢騰公司及留存客戶資料等情，認被告乙○○主觀上基
        於協議書及轉讓同意書，而認定於九十五年十二月間始
        發生之仲介費，應由被告乙○○領取乙節，並不違反被
        告乙○○與證人甲○○簽訂協議書及轉讓同意書之真意
        ，益徵被告乙○○並無侵占之犯意。
（五）、而就再仲介費之領取流程觀之，由證人丙○於本院審理
        時結證稱：伊仲介費並不是向被告乙○○拿，係向買賣
        雙方拿，被告乙○○係代書…證人甲○○有積欠伊二萬
        元，係被告乙○○從仲介費扣掉，本件證人甲○○從頭
        至尾均無處理…伊有向證人甲○○報告，證人甲○○均
        沒有反應，甚至說這個案件就算沒有成交，也無所謂，
        被告乙○○是新老闆，伊就請被告乙○○處理…業界都
        是交給新的老闆等語（見本院九十六年十一月二十八日
        審理筆錄第十二頁），足證仲介費係於買賣成交完成登
        記並繳交尾款後，由業務員向買賣雙方收取仲介費，再
        交由公司之負責人。另按民法上動產權利之移轉，係以
        交付為其生效要件，此觀之民法第七百六十一條自明。
        故仲介費在尚未交付予公司負責人前，尚不生所有權移
        轉之效果，充其量僅係對該仲介費有請求權，故縱認本
        件所涉三筆土地之仲介費，應歸屬漢騰公司之前老闆即
        證人甲○○所有，然該仲介費既尚未交付證人甲○○，
        即非屬證人甲○○所有之物，揆諸首揭判決意旨，就該
        仲介費之「請求權」，即非侵占罪之客體，與侵占罪之
        構成要件有別。
（六）、至於公訴人所稱被告乙○○已動用其開設於兆豐銀行臺
        中分行帳戶內存款乙節，固非無據，然被告乙○○動用
        帳戶內之金額，充其量僅能證明其有以「所有人」自居
        而持有仲介費，然倘被告乙○○客觀上為仲介費之所有
        人，或其雖非仲介費之所有人，但主觀上係以仲介費所
        有人自居，則因仲介費非屬「他人之物」，或主觀上並
        無「易持有為所有之意」，亦均不構成侵占罪。
（七）、另公訴人以協議書及轉讓同意書之簽訂先後，質疑被告
        乙○○是否確係基於「保管」仲介費之意，而持有上開
        仲介費。經查，因協議書及轉讓同意書記載未明，且於
        九十五年九月至十一月間買賣成交，十二月始完成尾款
        之個案，於證人甲○○與被告乙○○間，僅本件一例，
        並無他例可循，致本件仲介費之歸屬不明，既如前述，
        則本件因證人甲○○無力償還債務，不論被告乙○○係
        以簽訂在先之協議書而認定「以當月或次月應收取之服
        務費補足之」，抑或基於簽訂在後之轉讓同意書第二點
        ：「三樓以上及甲方所屬私人物品除外，其餘均歸乙方
        所有」而認為仲介費為乙方即被告乙○○所有，或第三
        點：「甲方所屬存續期間之…佣收…由甲方自行處理」
        而認九十五年十二月之仲介費，為「甲方所屬存續期間
        外」，故應屬乙方即被告乙○○所有，均可認為被告乙
        ○○縱使非以「保管」、「擔保債務」之意而持有仲介
        費，亦係基於上揭協議書及轉讓同意書，而認被告乙○
        ○就仲介費有請求權或所有權，故無從遽以推論被告乙
        ○○有侵占之犯意甚明。
（八）、另公訴人亦質以倘被告乙○○果基於「保管」、「擔保
        債權」之意而持有仲介費，則何以將仲介費存入己身之
        銀行帳戶，並餘額低於仲介費乙節。經查，被告乙○○
        曾於九十五年十二月二十一日以臺中民權路郵局存證信
        函第九七一一號致證人甲○○稱：「緣本人數次以書面
        及當面告知…案件已完成過戶事宜，煩請臺端盡速出面
        協商處理後續事宜及債務清償，截至目前為止均未有回
        應，今再次通知…已收支票二十四萬元正。」及九十五
        年十二月二十二日以臺中大全街郵局存證信函第一六○
        六號致證人甲○○之委託律師陳浩華律師稱：「前日貴
        所來函所示…買賣一案，所給付之仲介費已交由本人保
        管，因該案涉及私權爭執，本人已數次告知貴所之委託
        人王建平（即證人甲○○），希望出面協商…盼陳大律
        師代為轉達此意並代為協商」，有上揭存證信函二紙及
        郵戳可憑（見本院卷第五一至五四頁）。另觀之被告乙
        ○○存入銀行帳戶之時間，係於九十五年十二月二十九
        日存入三十六萬四千元後，於九十六年一月九日即轉帳
        三十六萬元，致餘額剩三萬四千零四十元；嗣於九十六
        年一月二十二日至同年月二十四日雖有多筆款項匯入，
        惟九十六年一月二十五日復轉出二十六萬元，致帳戶餘
        額為三萬三千七百四十元，迄至九十六年四月九日，該
        帳戶餘額僅剩八千九百二十元等情。對照存證信函之時
        間，與被告乙○○存入銀行帳戶之時間，顯然係被告乙
        ○○在存證信函未獲證人甲○○及其委任律師之回應後
        ，才將仲介費存入銀行帳戶內。準此，被告乙○○於偵
        查中辯稱係以保管之意，即值可採。故被告乙○○嗣後
        將仲介費存入銀行帳戶及動用乙節，並無不法所有意圖
        甚明。
（九）、簡言之，倘被告乙○○係先以「保管」之意而持有仲介
        費，嗣加以動用，係基於證人甲○○未如期與被告乙○
        ○協商債務，其無不法所有意圖甚明；若自始即基於協
        議書及轉讓同意書而認就仲介費有收取權，則自始即以
        所有人自居，並無「易持有為所有」之侵占犯意甚明。
五、綜上所述，本件所涉之仲介費，因係於證人甲○○為漢騰公
    司之負責人期間所成立之土地買賣，但卻於協議書及轉讓同
    意書簽訂後，即被告乙○○為漢騰公司之負責人後，始完成
    繳交尾款，並由業務員即證人丙○向買賣雙方取得仲介費，
    故就該筆仲介費於歸屬不明時，被告乙○○加以扣留，是否
    有侵占之犯意，已非無疑。縱認應屬證人甲○○所有，然上
    揭仲介費於尚未交付予證人甲○○之間，並不屬證人甲○○
    所有之物，對證人甲○○而言，充其量僅有請求權，尚無從
    成為侵占罪之客體；且由證人丙○之證述，輔以卷附協議書
    及轉讓同意書之內容，另對照證人甲○○證述關於上揭協議
    書及轉讓同意書簽訂之真意，乃在一筆勾銷其對於被告乙○
    ○之債務全部，復佐以證人甲○○向被告乙○○請求時及原
    先漢騰公司即有聘請律師為法律顧問，證人甲○○對協議書
    及轉讓同意書不至於不知其內容意思等情，認被告乙○○主
    觀上基於上揭協議書及轉讓同意書之內容，而認定於簽訂後
    所發生之仲介費，其本有收取之權，從而被告乙○○既基此
    領取仲介費，其主觀上自始即係基於「所有人」自居，並不
    存在「擅自處分自己持有『他人所有』之物」之犯意，更無
    可能有何「『變易』持有之意思為所有之意思」可言；至於
    被告乙○○曾於偵查中稱係基於「保管」、「擔保債權」之
    意而持有仲介費，嗣後卻存入銀行帳戶並動用乙節，本院亦
    審酌被告乙○○寄發存證信函及存入銀行帳戶之時間先後，
    認被告乙○○先前之「保管」係基於「仍有私權爭執」，嗣
    後之「動用」，乃係因證人甲○○未出面協調債務而為，並
    非將「持有之意思」（保管）變易為「所有之意思」（動用
    ），亦與侵占之要件有間，揆諸首揭判決及判例意旨說明，
    自難以業務侵占罪相繩。此外，本院復查無其他積極證據足
    認被告乙○○確有公訴人所指之前開業務侵占罪行，不能證
    明被告乙○○犯罪，依法應諭知無罪之判決。
據上論斷，應依刑事訴訟法第三百零一條第一項，判決如主文。
本案經檢察官郭景東到庭執行職務。
中　　華　　民　　國　　96　　年　　12　　月　　12　　日
            刑事第十一庭  審判長法　官　王世華
                                法　官　丁智慧
                                法　官　林慶郎
以上正本證明與原本無異。
如不服本判決，應於送達後十日內向本院提出上訴狀（須附繕本
），上訴於臺灣高等法院臺中分院。
                                書記官　巫偉凱
中　　華　　民　　國　　96　　年　　12　　月　　12　　日
